臺灣基隆地方法院行政訴訟判決
111年度簡字第20號
111年8月31日辯論終結
原      告  陸軍裝甲第五八四旅

代  表  人  陳俊男  
訴訟代理人  陳志杰  
            林易尚  
被      告  鄭宇軒  

上列當事人間返還公法上不當得利事件，原告提起行政訴訟，本
院於民國111年8月31日言詞辯論終結，判決如下︰
    主  文
被告應給付原告新臺幣伍萬肆仟玖佰貳拾陸元。
訴訟費用新臺幣貳仟元由被告負擔。
    事實及理由
一、程序事項：
　㈠本件屬其他關於公法上財產關係而涉訟，其標的之金額在新
    臺幣（下同）400,000元以下，依行政訴訟法第229條第1項
    、第2項第3款規定，應適用簡易程序，由地方法院行政訴訟
    庭為第一審管轄法院，合先敘明。
　㈡被告經合法通知，無正當理由未於言詞辯論期日到場，核無
    行政訴訟法第236條、第218條準用民事訴訟法第386條所列
    各款情形，爰依到場原告之聲請，由其一造辯論而為判決。
　㈢訴狀送達後，原告不得將原訴變更或追加他訴。但經被告同
    意或行政法院認為適當者，不在此限。訴訟標的之請求雖有
    變更，但其請求之基礎不變者，訴之變更或追加，應予准許
    ，行政訴訟法第111條第1項及第3項第2款定有明文。查本件
    原告訴之聲明第1項原為：「被告甲○○應給付原告新臺幣（
    下同）54,926元，截至目前尚未清償，餘54,926元已逾時清
    償，自起訴狀繕本送達翌日至清償日止」，嗣經本院送達訴
    狀予被告後，原告於本院言詞辯論期日更正訴之聲明第1項
    為：被告應給付原告54,926元。衡原告所為之上述變更，形
    式上核屬減縮其訴之聲明，其請求之基礎並未變更，依上開
    規定，自應准許。
二、事實概要：
　　被告於民國106年1月3日入伍服役，經國防部陸軍司令部核
    定轉服志願役，服役於原告所屬單位，最少應服役年限為4 
    年（即106年1月3日至110年1月2日），惟被告申請不適服現
    役，經國防部陸軍司令部以107年12月26日國陸人勤字第107
    0050750號令核定被告「不適服現役」退伍，並自108年1月1
    日零時生效，致未服滿志願士兵現役最少年限，原告依志願
    士兵不適服現役賠償辦法計算，被告應賠償54,926元。被告
    於接獲賠償通知後，均未繳納賠款，嗣原告多次向被告催繳
    賠款，至今全額均未受償，遂向本院提起本件訴訟。
三、原告起訴主張：被告於106年1月3日經核定轉服志願役，法
    定役期4年，惟經國防部陸軍司令部以107年12月26日國陸人
    勤字第1070050750號令核定被告「不適服現役」退伍，並於
    108年1月1日零時起生效，計被告服役24個月，尚有24個月
    之現役未滿。原告依志願士兵不適服現役賠償辦法（修正前
    ）第3條規定，計算被告不適服現役應賠償54,926元（計算
    式：志願士兵3個月待遇109,852元未服志願役月數24月應
    服志願役總月數48月）。惟被告接獲賠償通知後，迄今均未
    清償，為此，爰依行政訴訟法第8條規定，提起本件行政訴
    訟等語。並聲明：如主文所示。
四、被告經合法通知，未於言詞辯論期日到場，亦未提出書狀為
    任何聲明或陳述。
五、本院之判斷：
　㈠按行政訴訟法第8條第1項前段規定：「人民與中央或地方機
    關間，因公法上原因發生財產上之給付，得提起給付訴訟。
    」又按志願士兵服役條例第5之1條規定：「（第1項）志願
    士兵……於核定起役之日起3個月期滿後，經評審不適服志願
    士兵者……由國防部或各司令部於3個月內，依下列規定辦理
    ：未服滿現役最少年限，且尚未完成兵役義務者：㈠應徵集
    服常備兵現役之役齡男子，依兵役法第16條第1項第1款所定
    役期，直接轉服常備兵現役，期滿退伍。㈡應徵集服替代役
    人員，尚未徵集入營者，應廢止原核定起役之處分，並通知
    戶籍地直轄市、縣（市）政府依法辦理徵兵處理；已徵集入
    營者，直接轉服替代役，期滿退役。㈢停止徵集常備兵現役
    後，屬停止徵集服常備兵現役年次前之役齡男子，應廢止原
    核定起役之處分，依兵役法第25條第3項規定，改徵集服替
    代役，期滿退役。㈣停止徵集服常備兵現役年次後之役齡男
    子，應予退伍。未服滿現役最少年限，且已完成兵役義務
    或無兵役義務者，解除召集或退伍。已服滿現役最少年限
    者，解除召集或退伍。（第2項）前項人員，未服滿志願士
    兵現役最少年限者，應予賠償；其賠償範圍、數額、程序、
    分期賠償、免予賠償條件及其他相關事項之辦法，由國防部
    定之。（第3項）曾受志願士兵基礎訓練期間，得折算尚未
    完成兵役義務之應服役期。」又國防部110年5月25日修正前
    之志願士兵不適服現役賠償辦法第2條第1項規定：「有下列
    各款情形之一，經評審不適服志願士兵，且未服滿志願士兵
    現役最少年限者，應予賠償：因年度考績丙上以下。因個
    人因素1次受記大過2次以上處分。於核定起役之日起3個月
    期滿後，因其他個人因素申請不適服現役。」第3條規定：
    「有前條第1項各款情形之一者，本人或其法定代理人、保
    證人，應依尚未服滿現役最少年限之比例，賠償自核定起役
    之日起所受領之志願士兵3個月待遇（本俸、加給）。未服
    滿現役最少年限之比例計算，以月為採計單位，未滿1個月
    者不計。」上開辦法係國防部依志願士兵服役條例第5條之1
    第2項規定所訂定，並報請行政院核定，核與母法之本旨並
    無違背，並未逾越母法授權，亦未違反法律保留原則，自得
    適用，合先敘明。
　㈡經查，原告主張之上開事實，業據原告提出國軍106年志願士
    兵甄選簡章1份、國防部陸軍司令部106年1月12日國陸人整
    字第1060001107號令暨附件志願士兵核定生效人員名冊、同
    部107年12月26日國陸人勤字第1070050750號令暨附件（含
    ：核發軍官士官士兵退除給與審定名冊、國防部陸軍司令部
    志願士兵不適服賠償清冊）、原告109年5月11日陸六泓行字
    第1090001379號函暨送達證書、原告111年4月25日陸六泓行
    字第1110068849號函暨送達證書等件為證，核與其主張相符
    ，堪信屬實。而依志願士兵不適服現役賠償辦法第3條規定
    ，被告未服滿役期，自應依尚未服滿現役最少年限之比例，
    賠償自核定起役之日起所受領之志願士兵3個月待遇，參諸
    被告尚未服完法定役期為24個月，再以被告服志願役士兵起
    役後，前3個月受領待遇為109,852元依比例計算，被告應賠
    償金額共計54,926元（計算式：志願士兵3個月待遇109,852
    元未服志願役月數24月應服志願役總月數48月），被告迄
    今均未繳納乙情，亦有分期付款管制卡附卷可佐，而被告經
    合法通知，既未到庭，復未提出書狀作何聲明或陳述以供本
    院審酌，是由證據調查之結果，原告上揭主張均堪認定。是
    原告依此請求被告給付54,926元，即屬有據。
六、綜上所述，原告本於行政訴訟法第8條第1項、志願士兵不適
    服現役賠償辦法第3條規定，請求被告應給付54,926元，為
    有理由，應予准許。
七、本件事證已臻明確，原告所提其餘攻擊、防禦方法及證據，
    經核均與判決結果不生影響，爰不一一論列，併此敘明。
據上論結，本件原告之訴為有理由，依行政訴訟法第98條第1項
前段、第236條、第218條，民事訴訟法第385條第1項前段，判決
如主文。
中　　華　　民　　國　　111 　年　　9 　　月　　7 　　日
                  行政訴訟庭　法　官　李謀榮
以上正本係照原本作成。
如不服本判決，應於判決送達後20日內，向本院提出上訴狀並表
明上訴理由（原判決所違背之法令及其具體內容或依訴訟資料可
認為原判決有違背法令之具體事實），其未載明上訴理由者，應
於提出上訴後20日內向本院補提理由書（上訴狀及上訴理由書均
須按他造人數附繕本，如未按期補提上訴理由書，則逕予駁回上
訴），並應繳納上訴裁判費新臺幣3,000元。
中　　華　　民　　國　　111 　年　　9 　　月　　7 　　日
                              書記官　顏培容